【裁判字號】    95,中簡上,21
【裁判日期】    950320
【裁判案由】    傷害
【裁判全文】
臺灣臺中地方法院刑事判決            95年度中簡上字第21號
上  訴  人
即  被  告  丙○○
                    （另案於臺灣雲林第二監獄執行中）
上列上訴人因傷害案件，不服臺灣臺中地方法院臺中簡易庭九十
四年度中簡字第二九一九號中華民國九十四年十一月二十八日第
一審簡易判決（聲請案號：臺灣臺中地方法院檢察署九十四年度
偵字第一五一五七號），提起上訴，本院合議庭認不得以簡易判
決處刑，逕改依通常程序為第一審判決如下：
    主  文
原判決撤銷。
丙○○無罪。
    理  由
一、聲請簡易判決處刑意旨略以：告訴人丁○○及其男友乙○○
    （業於民國九十五年三月一日死亡）就汽車修理費用之負擔
    方式，與被告丙○○間有所爭執，告訴人、乙○○於支付汽
    車修理費用新臺幣（下同）一萬元後，主張被告應平均負擔
    此項修理款，惟被告不同意，告訴人、乙○○遂迭向被告催
    討，致被告心生不滿，竟與乙○○之弟甲○○、另二名姓名
    年籍不詳之友人共同基於傷害之犯意聯絡，於九十一年八月
    三日上午十時許，在臺南市○區○○路二段八二巷二號二樓
    之一被告住處，共同毆打乙○○，致乙○○受有大腦水腫、
    左前額、左上眼瞼、左下眼臉、左前胸、左大腿外側、下背
    部瘀青等傷害（此部分未據告訴），並由甲○○撥打告訴人
    行動電話，向其佯稱要清償所欠款項，迨告訴人自行進入上
    址房屋後，雙方談判破裂，被告、甲○○竟承續前揭傷害犯
    意，共同毆打告訴人頭部，致丁○○受有頭部外傷、左眼及
    左臉頰挫傷等傷害，因認被告涉有刑法第二十八條、第二百
    七十七條第一項共同普通傷害罪嫌。
二、按犯罪事實應依證據認定之，無證據不得推定其犯罪事實；
    又不能證明被告犯罪者，應諭知無罪之判決，刑事訴訟法第
    一百五十四條、第三百零一條第一項分別定有明文；又認定
    不利於被告之事實，須依積極證據，苟積極證據不足為不利
    於被告事實之認定時，即應為有利於被告之認定，更不必有
    何有利之證據；又事實之認定，應憑證據，如未能發現相當
    證據，或證據不足以證明，自不能以推測或擬制之方法，以
    為裁判之基礎，最高法院分別著有三十年上字第八一六號、
    四十年臺上字第八六號判例可資參照。次按檢察官依刑事訴
    訟法簡易訴訟程序聲請簡易判決處刑之案件，如法院於審理
    後，認應為無罪、免訴、不受理或管轄錯誤判決之諭知者，
    應適用通常訴訟程序審判之，為刑事訴訟法第四百五十二條
    所明定；對於簡易判決之上訴，準用刑事訴訟法第三編第一
    章及第二章之規定，管轄第二審之地方法院合議庭受理簡易
    判決上訴案件，應依通常程序審理，其認案件有應依通常訴
    訟程序審判誤依簡易判決處刑之情形者，原審所行訴訟程序
    因有重大瑕疵，自應撤銷原判決，逕依通常訴訟程序為第一
    審判決（法院辦理刑事訴訟簡易程序案件應行注意事項第十
    四條意旨參照）。
三、檢察官及原審認被告涉有刑法第二十八條、同法第二百七十
    七條第一項之共同普通傷害罪嫌，無非係以告訴人之指述、
    證人乙○○之證詞，及郭綜合醫院診斷證明書一紙為證，並
    認「於前揭時、地有修理費之爭執者，係被告與乙○○，且
    發生地點係在被告所承租處，如被告未邀同案被告甲○○介
    入爭執，同案被告甲○○當無於前揭時地特地至現場毆打乙○○、告訴人之理」等情，為其所憑之論據。訊據被告堅詞
    否認有共同普通傷害犯行，陳稱：伊當天沒有打告訴人，也
    沒有踢她，伊是過去將甲○○拉開等語。
四、經查：
  (一)按告訴人之告訴，係以使被告受刑事訴追為目的，是其陳述
    是否與事實相符，仍應調查其他證據以資審認，最高法院五
    十二年臺上字第一三○○著有判例可資參照。查告訴人於警
    詢中指稱：九十一年八月三日上午十時左右，伊至臺南市○
    區○○路二段八二巷二號二樓之一找被告追討債務一萬元，
    因言語有衝突，甲○○即動手打伊的臉及胸部，被告又上來
    踢伊的腋下，造成伊左眼及左臉頰挫傷等語（參見警卷第一
    、二頁），又稱：當伊正和被告洽談要如何還錢事宜時，甲○○就莫名其妙的衝過來用拳頭毆打伊，而伊被打後便倒在
    地上，甲○○和被告即聯手毆打伊，並且二人也用腳踢伊的
    腰及背部等語（同上卷第五頁），並於本院審理中指稱：甲○○是用拳頭打伊的臉，並不是打巴掌，伊趴在地上之後，
    被告及甲○○就過來踢伊的腰部，全部的經過就是如此等語
    （參見本院卷第六五頁），則依告訴人於警詢及本院審理時
    之指述中，關於被告毆打其身體之位置，先稱係腋下，又改
    為腰及背部，復稱只有腰部，告訴人指述前後不一，已非無
    疑；又告訴人所提出之郭綜合醫院診斷證明書中，記載告訴
    人傷勢為「頭部外傷、左眼及左臉頰挫傷，疑胸部挫傷」，
    並未記載告訴人之腋下、背或腰部受有任何傷害，是告訴人
    指述被告毆打之部位既未成傷，即難認被告有傷害之犯行；
    且告訴人雖指述被告在其倒臥在地上時，以腳踢其腋下、背
    或腰部等情，然此等攻擊方式並不會造成告訴人頭、臉受有
    傷害，再者，告訴人指述毆打其臉部者為甲○○，因此，告
    訴人所受之頭部外傷、左眼及左臉頰挫傷應係甲○○所造成
    ，是告訴人指述及前開診斷證明書，僅能認定甲○○有傷害
    告訴人犯行，尚不足為被告有傷害犯行之認定。
  (二)證人乙○○於偵查中證稱：告訴人有被打，動手的只有被告
    及甲○○等語（參見臺灣臺南地方法院檢察署九十三年度偵
    緝字第三七九號偵查卷宗第三七頁背面），又證稱：（問：
    如何毆打告訴人？）當時情形很混亂，伊已經被打在地上了
    等語（同上頁），則證人乙○○當時既已被打倒在地上，不
    清楚告訴人遭毆打之情況，又如何能得知毆打告訴人者為被
    告？是證人乙○○前揭證詞顯有矛盾，不足為被告不利之認
    定。
  (三)檢察官因被告與證人乙○○間有修理費糾紛，且案發地點在
    被告所承租處，如被告未邀甲○○介入爭執，甲○○當無於
    前揭時、地特地至現場毆打乙○○、告訴人之理等情，而認
    被告與甲○○就傷害告訴人部分有犯意聯絡與行為分擔。然
    告訴人於偵查中陳稱：甲○○與被告都住在臺南市○區○○
    路二段八二巷二號二樓之一等語（參見臺灣臺南地方法院檢
    察署九十三年度偵緝字第三七九號偵查卷宗第一九頁背面）
    ，甲○○既也住在案發現場，則檢察官認定甲○○係特地至
    案發現場云云，顯與事實不符；又告訴人於本院審理時證稱
    ：伊去之前甲○○與證人乙○○有發生衝突，因為在伊到之
    前證人乙○○已經被打了等語（參見本院卷第六四頁），則
    甲○○亦非與證人乙○○沒有糾紛，檢察官推論係被告邀甲○○介入爭執，甲○○才特地至案發現場云云，實嫌速斷；
    再者，告訴人於警詢中指稱：當伊正和被告洽談要如何還錢
    事宜時，甲○○就莫名其妙的衝過來用拳頭毆打伊等語（參
    見警卷第五頁），又於本院審理時證稱：伊不知道甲○○為
    何衝過來打伊，當時並沒有言語衝突，伊只有說要拿修車費
    用而已等語（參見本院卷第六四頁），則告訴人與被告雖有
    修車費用糾紛，但談判當時並未發生衝突，甲○○因不明原
    因突然衝過去毆打告訴人，顯非被告所能預見，且除告訴人
    片面、不一致指述被告在其倒臥地上時踢其身體，及證人乙○○前揭矛盾證詞外，並無其他證據可資證明被告有毆打告
    訴人之行為，是被告就甲○○毆打告訴人，致告訴人受有頭
    部外傷、左眼及左臉頰挫傷部分，應無犯意聯絡及行為分擔
    ，難認係與甲○○共犯傷害罪名。
五、綜上所述，本件尚乏積極證據足資證明被告確有與甲○○共
    犯普通傷害之行為，揆諸前揭條文及判例意旨，尚難僅憑推
    測或擬制之方法，即遽為被告有罪之論斷。此外，本院復查
    無其他積極證據足資認定被告有何檢察官所指之傷害犯行，
    本件既不能證明被告犯罪，依首揭規定，自應為被告無罪之
    認定，原審逕以簡易判決論處被告罪刑，核有未當，被告上
    訴意旨指摘原判決不當，為有理由，自應予以撤銷改判，且
    因原審所行訴訟程序有將應依通常訴訟程序審判誤依簡易判
    決處刑之重大瑕疵，應由本院將原判決撤銷，依刑事訴訟法
    第四百五十二條、第四百五十一條之一第四項但書第三款之
    規定，改依通常程序審理為第一審判決，並諭知被告無罪之
    判決。
據上論斷，應依刑事訴訟法第四百五十五條之一第一項、第三項
、第四百五十二條、第三百六十四條、第三百六十九條、第三百
零一條第一項，判決如主文。
中    華    民    國    95    年    3     月    20    日
                刑事第十三庭  審判長法  官  陳慧珊
                                    法  官  李秋娟
                                    法  官  黃裕仁
上正本證明與原本無異。
如不服本判決，應於判決送達後十日內向本院提出上訴狀，上訴
於臺灣高等法院臺中分院 (須附繕本)。
                                    書記官  王嘉仁
中    華    民    國    95    年    3     月    20    日


司法院資訊處製作；財團法人民間司法改革基金會備份。
